臺灣臺中地方法院民事判決
110年度豐簡字第654號
原      告  許錦源  

訴訟代理人  李進建律師
被      告  于東芳  

            張景超  
            賴威麟  
上列當事人間請求損害賠償事件，本院於民國110年11月2日言詞
辯論終結，判決如下：
    主      文
一、被告賴威麟應給付原告新臺幣285,000元，及自民國110年9
    月11日起至清償日止，按週年利率百分之五計算之利息。如
    對被告賴威麟財產為強制執行無效果時，由被告于東芳、張
    景超共同給付之。
二、原告其餘之訴駁回。
三、訴訟費用新臺幣3,090元由被告賴威麟負擔。如對被告賴威
    麟之財產強制執行無效果時，則由被告于東芳、張景超共同
    負擔。
四、本判決第一項得假執行。
五、原告其餘假執行之聲請駁回。
    事實及理由
甲、程序部分：被告賴威麟經合法通知，未於言詞辯論期日到場
    ，核無民事訴訟法第386條所列各款情形，爰依原告之聲請
    ，由其一造辯論而為判決。　　
乙、實體部分：
壹、原告起訴主張：原告於民國109年11月20日與被告賴威麟簽
    立買賣合約書，約定由原告向被告賴威麟購買其所有之中古
    鏟裝機1 部（俗稱山貓，下稱系爭鏟裝機），原告並當場給
    付被告賴威麟買賣價金新臺幣（下同）285,000元。詎系爭
    鏟裝機竟為被告賴威麟不法取得之贓物，經真正所有權取回
    ，兩造因而於109年12月15日至原告住所協議，被告賴威麟
    同意於3個月內償還285,000元，如無法於3個月內償還，則
    由被告賴威麟之岳父母即被告于東芳、張景超代為償還。爰
    依侵權行為及一般保證之法律關係，提起本件訴訟。並聲明
    ：㈠被告于東芳、張景超應共同給付原告285,000元，及自起
    訴狀繕本送達翌日起至清償日止，按週年利率5％計算之利息
    。㈡被告賴威麟應給付原告285,000元，及自起訴狀繕本送達
    翌日起至清償日止，按週年利率5％計算之利息。㈢上任一被
    告已為給付者，其他被告同為免付給付之責。㈣願供擔保，
    請准宣告假執行。
貳、被告答辯則以：
一、被告于東芳、張景超部分：原告要求其等帶被告賴威麟出面
    ，其等當時不知道被告賴威麟已經在109年8月24日與其等女
    兒離婚，以為被告賴威麟還是其等女婿，遂於109年12月15
    日帶同被告賴威麟到原告住處。被告賴威麟當場向原告承諾
    3個月內會還款，詎料原告表示如果被告賴威麟屆期不還，
    就要被告于東芳、張景超做保證人，幫被告賴威麟還款。其
    等認被告賴威麟已承諾給付，且擔心若不同意會無法離開，
    遂依照原告的講法，同意替被告賴威麟擔保。後來3個月期
    限未到，被告于東芳、張景超就主動向原告告知被告賴威麟
    已經不見，且被告賴威麟原來早已不是其等女婿，請原告自
    行向被告賴威麟求償等語。並聲明：原告之訴駁回。
二、被告賴威麟未於言詞辯論期日到場，亦未提出書狀作何聲明
    或陳述。 
參、本院之判斷：
一、原告主張之上開事實，業據提出買賣合約書、被告證件影本
    、錄影譯文等件為證（見本院卷第19頁至第27頁），且為到
    庭之被告于東芳、張景超所不爭執（見本院卷第73頁）。又
    經本院當庭勘驗原告提出之錄影檔案，勘驗結果確為兩造間
    之對話，內容核與原告提出之譯文相符，製有勘驗筆錄在卷
    可參（見本院卷第74頁至第75頁）。又被告賴威麟對於原告
    主張之事實，已於相當時期受合法之通知，而未於言詞辯論
    期日到場，亦未提出準備書狀爭執，依民事訴訟法第280 條
    第3 項準用同條第1 項之規定，視同自認。從而，堪信原告
    主張上情為真。
二、被告于東芳、張景超雖抗辯係因擔憂無法離去，始聽從原告
    指示，同意替被告賴威麟擔保等語。然經本院當庭勘驗前開
    錄影檔案，勘驗結果可見兩造間對話口氣平和，被告亦未見
    有明顯恐懼之表情，有勘驗筆錄在卷可考（見本院卷第74頁
    至第75頁）。佐以被告于東芳、張景超陳稱：原告沒有對我
    們說出威脅的言語或行動，只有教我們要怎麼說等語（見本
    院卷第74頁），亦自述原告未對被告有何具體之恐嚇行為。
    至被告張景超提出其與原告間於110年3月16日至同年月17日
    之訊息紀錄（見本院卷第85頁至第99頁），均係於109年12
    月15日兩造協議後所為之對話，且觀其內容，亦未見原告對
    被告張景超有何恐嚇之言語。此外，被告于東芳、張景超即
    未提出其他任何證據，自難認原告有何脅迫其等為意思表示
    之情事。參以被告于東芳、張景超自述當時不知道被告賴威
    麟已經跟其等女兒離婚，且認為被告賴威麟已經承諾還款等
    語（見本院卷第73頁），堪認被告于東芳、張景超當時應係
    基於前開原因，而承諾替被告賴威麟擔保。縱擔保之內容係
    應原告之要求所為，亦無礙於其等應係基於自由意志，而同
    意於被告賴威麟未於3個月內給付時，擔任被告賴威麟之保
    證人。
三、至被告張景超雖抗辯其事後即向原告表示與被告賴威麟間已
    無親屬關係，原告應自行向被告賴威麟求償等語。然觀被告
    張景超提出其與原告間之訊息紀錄（見本院卷第83頁至第99
    頁），顯見原告並未同意免除被告于東芳、張景超之保證責
    任，自難以被告于東芳、張景超事後單方面主張，即為對其
    等有利之認定。
四、惟按稱保證者，謂當事人約定，一方於他方之債務人不履行債務時，由其代負履行責任之契約；保證債務，除契約另有訂定外，包含主債務之利息、違約金、損害賠償及其他從屬於主債務之負擔；保證人於債權人未就主債務人之財產強制執行而無效果前，對於債權人得拒絕清償，民法第739條、第740條、第745條亦有明文規定。本件被告于東芳、張景超就被告賴威麟對原告所負系爭債務所為之保證，未經原告舉證有拋棄先訴抗辯權。且依其等與原告間約定，係如被告賴威麟於3個月內未償還債務，始願意替被告賴威麟擔任保證人償還等節，應可認被告于東芳、張景超為被告賴威麟之一般保證人，此亦與原告之主張相符（見本院卷第73頁）。為符合保證債務之補充性，本院應為附條件之判決。從而，原告請求被告給付285,000元及遲延利息時，應於其就被告賴威麟之財產強制執行無效果時，始由被告于東芳、張景超給付之。原告主張被告賴威麟與被告于東芳、張景超間為不真正連帶債務，忽略一般保證債務之補充性，則屬無據，此部分應予駁回。
五、本件起訴狀繕本於110 年9 月10日合法送達被告賴威麟，有
    送達證書在卷可憑（見本院卷第43頁），則原告請求被告賴
    威麟給付自收受起訴狀繕本送達翌日起即110 年9 月11日起
    至清償日止，按週年利率5 ％計算之遲延利息，核與民法第2
    29 條第1 項後段、第2 項、第233 條第1 項、第203 條之
    規定相符，應予准許。 　
肆、綜上所述，原告依侵權行為及保證之法律關係，請求被告賴
    威麟給付原告285,000元，及自110年9 月11日起至清償日止
    ，按週年利率5 ％計算之利息。如對被告賴威麟財產為強制
    執行無效果時，則由被告于東芳、張景超共同給付之，為有
    理由，應予准許。逾此部分之請求，則予駁回。
伍、本件判決之基礎已臻明確，兩造其餘攻擊防禦方法及舉証，
    經審酌後，核與本件判決無影響，爰不另一一論述，併此敘
    明。
陸、本件原告勝訴部分，為民事訴訟法第427條第1項適用簡易程
    序所為被告敗訴之判決，依民事訴訟法第389條第1項第3款
    規定，應依職權宣告假執行。原告聲明願供擔保，尚無必要
    。至原告敗訴部分，其假執行之聲請亦失所依附，應併予駁
    回。
柒、本件訴訟費用額為3,090元（即第一審裁判費），審酌原告聲明忽略保證債務之補充性，然對於被告確應給付原告之金額認定並無影響，爰依民事訴訟法第79條規定，命由被告負擔訴訟費用。並依保證債務之補充性，判決如主文第3 項所示。
中　　華　　民　　國　　110 　年　　11　　月　　18　　日
                      臺灣臺中地方法院豐原簡易庭
                              法　官　段奇琬
如不服本判決，應於送達後20日內，向本院提出上訴狀並表明上
訴理由，如於本判決宣示後送達前提起上訴者，應於判決送達後
20日內補提上訴理由書（須附繕本）。如委任律師提起上訴者，
應一併繳納上訴審裁判費。
中　　華　　民　　國　　110 　年　　11　　月　　18　　日
                              書記官　許瑞萍